臺灣彰化地方法院民事判決　九十三年度訴字第六四一號
　　原　　　告　　甲○○
　　訴訟代理人　　陳佳俊律師
　　複　代理人　　梁基暉律師
　　被　　　告　　癸○○○
　　訴訟代理人　　壬○○○
　　被　　　告　　己○○
　　被　　　告　　乙○○
　　被　　　告　　庚○○
　　被　　　告　　辛○
　　被　　　告　　丙○○
　　被　　　告　　丁○○
　　被　　　告　　戊○○
上列當事人間請求分割共有物等事件，本院於民國九十四年九月
二十日言詞辯論終結，判決如下：
　  主      文
被告庚○○、辛○、丙○○、丁○○、戊○○應就其被繼承人洪
清恭所有坐落彰化縣二林鎮○○段第二六九地號、地目田、面積
四０．０三平方公尺、同地段第二七０地號、地目田、面積三六
五．七九平方公尺、同地段二七二地號、地目田、面積一五五八
．三三平方公尺、同地段第二七四地號、地目田、面積六九七．
五０平方公尺等四筆土地之應有部分各一００分之一五，辦理繼
承登記。
被告乙○○、己○○、庚○○、辛○、丙○○、丁○○、戊○○
應協同原告就其被繼承人洪瑞源所有坐落上項四筆土地之應有部
分各五分之一，辦理公同共有繼承登記。（其中被告庚○○、辛○、丙○○、丁○○、戊○○之應繼分為七分之六，原告及乙○○、己○○之應繼分為七分之一）
兩造所共有坐落彰化縣二林鎮○○段第二六九、二七０、二七
二、二七四地號等四筆土地，其分割方法為：如附圖所示編號Ａ
部分面積各為八．０一、七三．一六、三一一．六七及一三九．
五０平方公尺分歸原告及被告己○○、乙○○按原應有部分比例
共同取得，編號Ｂ部分面積各為一八．０一、一六四．六一、七
０一．二五及三一三．八八平方公尺分歸被告洪玉秀取得，編號
Ｃ部分面積各為八．０一、七三．一六、三一一．六七及一三九
．五０平方公尺分歸原告及被告乙○○、己○○、庚○○、辛○
、丙○○、丁○○、戊○○公同共有取得（其中被告庚○○、辛○、丙○○、丁○○、戊○○之應繼分為七分之六，原告及乙○○、己○○之應繼分為七分之一），編號Ｄ部分面積各為六．０
０、五四．八六、二三三．七四及一０四．六二平方公尺分歸庚○○、辛○、丙○○、丁○○、戊○○公同共有取得。
訴訟費用由兩造依附表一所示之應有部分比例負擔。
  　事實及理由
一、本件被告均經合法通知，未於最後言詞辯論期日到場，核無
    民事訴訟法第三百八十六條各款所列情形，爰依原告之聲請
    ，由其一造辯論而為判決。
二、本件原告起訴主張坐落彰化縣二林鎮○○段第二六九地號、
    地目田、面積四０．０三平方公尺、同地段第二七０地號、
    地目田、面積三六五．七九平方公尺、同地段二七二地號、
    地目田、面積一五五八．三三平方公尺、同地段第二七四地
    號、地目田、面積六九七．五０平方公尺等四筆土地為原告
    、被告乙○○、己○○、癸○○○及訴外人洪瑞源、洪清恭
    　所共有，應有部分如附表二所示，訴外人洪瑞源於七十二
    年四月十五日死亡，其繼承人為被告庚○○、辛○、丙○○
    、丁○○、戊○○、洪清恭、洪瑞南等七人（應繼分各七分
    之一），洪清恭於九十一年六月九日死亡，其繼承人為被告
    庚○○、辛○、丙○○、丁○○、戊○○等五人（共同繼承
    洪清恭之應有部分一００分之十五及洪清恭繼承自洪瑞源之
    應繼分七分之一，因此庚○○等五人就洪瑞源之應有部分之
    應繼分為七分之六），洪瑞南於八十二年一月十四日死亡，
    其繼承人為原告及乙○○、己○○等三人（共同繼承洪瑞南
    繼承自洪瑞源之應繼分，因此原告及乙○○、己○○就洪瑞
    源之應有之應繼分為七分之一），洪瑞源、洪清恭、洪瑞南
    之上開繼承人迄未就洪瑞源、洪清恭所有上開四筆土地之應
    有部分辦理繼承登記等事實，業據其提出土地登記簿謄本、
    戶籍謄本為證，復為被告戊○○、辛○、丙○○、洪秀媛、
    癸○○○所不爭執，自堪信為真實。兩造間既無不分割之約
    定，亦無因物之使用目的不能分割之情形，就分割方法又不
    能達成協議，從而，原告訴請被告庚○○、辛○、丙○○、
    丁○○、戊○○等五人就洪清恭之應有部分一００分之十五
    辦理繼承登記，被告洪昆哲、乙○○、庚○○、辛○、丙○○、丁○○、戊○○應協同原告就洪瑞源之應有部分五分之
    一辦理繼承登記，及上開第二六九、二七０、二七二、二七
    四地號土地准予原物分割，揆諸民法第八百二十三條第一項
    前段規定，核無不合，應予准許。
三、按法院定分割方法時，必須考量兩造之利益、意願，由土地
    上建物現況、各共有人原使用位置、分割後各共有人分得土
    地之方整及利用價值，予以衡量。查系爭第二六九地號土地
    東側面臨現有道路正知一街、第二七０地號土地北側及西側
    亦臨正知一街、第二七二地號土地北側臨正光街、西側臨正
    知一街，第二七四地號土地南側臨正光街、西側臨正言街，
    均可對外聯絡通行，系爭四筆土地上均無建物為空地，原告
    與被告乙○○、己○○亦表示就分配取得之部分仍願維持共
    有關係，是將附圖所示各筆土地上之編號Ａ部分均分歸渠等
    依原應有部分比例共有，被告癸○○○、乙○○、己○○並
    同意依附圖所示之方案分割系爭土地，另原告及被告洪昆哲
    、乙○○、庚○○、辛○、丙○○、丁○○、戊○○等八人
    係公同共有應有部分五分之一，被告庚○○、辛○、丙○○
    、丁○○、戊○○等五人係公同共有應有部分一００分之十
    五，故將附圖所示各筆土地之編號Ｃ、Ｄ部分分別歸由渠等
    各自公同共有取得，且依附圖所示之方案逐筆分割，各共有
    人取得之位置均與現有道路鄉毗鄰，可對外通行聯絡無礙，
    尚稱妥適。綜上所述，本院認如附圖所示之分割方案，除第
    二六九地號土地外，其餘各筆土地分割後各部分土地較為方
    整，可供建築，有利日後土地利用，且為被告所同意，應足
    採用，另系爭第二六九地號土地因面積過小，且共有人者眾
    ，分割後各筆土地面積必然狹小無可避免，是爰判決如主文
    第三項所示。
四、又按因共有物分割、經界或其他性質上類似之事件涉訟，由
    敗訴當事人負擔訴訟費用顯失公平者，法院得酌量情形，命
    勝訴之當事人負擔其一部，民事訴訟法第八十條之一定有明
    文，故本件訴訟由勝訴之原告亦負擔一部分訴訟費用，併此
    敘明。
五、結論：原告之訴為有理由，依民事訴訟法第三百八十五條第
    一項前段、第七十八條、第八十條之一、第八十五條第一項
    但書、第二項，判決如主文。
中　　華　　民　　國　　94　　年　　 9　　月　　30  　日
              臺灣彰化地方法院民事第二庭
                            法　官　黃倩玲
以上正本係照原本作成
如對判決上訴，應於判決送達20日內向本院提出上訴狀。
中　　華　　民　　國　　94　　年　　 9　　月　　30　  日
                            書記官  彭月美
附表一
┌──────────────────────────────┬─────────┐
│　　　　　　　　　姓　　　　　　　　　　名                  │訴訟費用負擔比例  │
├──────────────────────────────┼─────────┤
│癸○○○                                                    │二十分之九        │
├──────────────────────────────┼─────────┤
│庚○○、辛○、丙○○、丁○○、戊○○                        │連帶負擔二十分之三│
├──────────────────────────────┼─────────┤
│甲○○、洪昆哲、乙○○、庚○○、辛○、丙○○、丁○○、戊○○│連帶負擔五分之一  │
├──────────────────────────────┼─────────┤
│乙○○                                                      │十五分之一        │
├──────────────────────────────┼─────────┤
│己○○                                                      │十五分之一        │
├──────────────────────────────┼─────────┤
│甲○○                                                      │十五分之一        │
└──────────────────────────────┴─────────┘
附表二
┌────┬───────────────────────────────┐
│共 有 人│應   　   有 　　 　部 　　 　分                              │                                                    │
├────┼───────────────────────────────┤
│癸○○○│一００分之四五                                                │                                                    │
├────┼───────────────────────────────┤
│洪 清 恭│一００分之一五─繼承人為庚○○、辛○、丙○○、丁○○、戊○○  │                                                    │
├────┼───────────────────────────────┤
│洪 瑞 源│五分之一─繼承人甲○○、己○○、乙○○（應繼分七分之一）、    │
│        │庚○○、辛○、丙○○、丁○○、戊○○（應繼分七分之六）        │
├────┼───────────────────────────────┤
│乙 ○ ○│十五分之一                                                    │                                                    │
├────┼───────────────────────────────┤
│己 ○ ○│十五分之一                                                    │                                                    │
├────┼───────────────────────────────┤
│甲 ○ ○│十五分之一                                                    │                                                    │
└────┴───────────────────────────────┘
